---
title: "Griegas"
subtitle: "Carlos Adrián Sandoval Cuenca"
date: `{r as.Date(Sys.time())}
author: "Derivados 2021-2"
output: 
  pdf_document:
    number_sections: true
    toc: yes
toc-title: "Contenido"
header_includes:
- \usepackage{amsmath}
- \usepackage{amssymb}
- \usepackage{amsthm}
---
\newtheorem{definition}{Definición}
\newtheorem{exercise}{Ejercicio}
\newtheorem{remark}{Observación}

```{r global_options, include=FALSE,warning=FALSE}
knitr::opts_chunk$set(comment = NA,warning = FALSE,echo=FALSE)
```
\pagenumbering{gobble}
```{r, include=FALSE}
###### Paqueterias y Funciones
library(ggplot2)
library(tidyr)
library(dplyr)
library(ggpubr)

brown_geom <- function(n,s0,mu,sigma){
  z <- rnorm(n)
  z <- 1/sqrt(n)*z
  w <- c(0,cumsum(z))
  t <- seq(0,1,by=1/n)
  s <- s0*exp(mu*t+sigma*w)
  return(s)
}

Delta <- function(S,K,tau,r,q,sigma,tipo){
  d1 <- (log(S/K)+(r-q-.5*sigma^2)*tau)/(sigma*sqrt(tau))
  N1 <- tipo*exp(-q*tau)*pnorm(tipo*d1)
  return(N1)
}

Gamma <- function(S,K,tau,r,q,sigma){
  d1 <- (log(S/K)+(r-q-.5*sigma^2)*tau)/(sigma*sqrt(tau))
  griega <- exp(-q*tau)*dnorm(d1)/(S*sigma*sqrt(tau))
  return(griega)
}

Vega <- function(S,K,tau,r,q,sigma){
  d1 <- (log(S/K)+(r-q-.5*sigma^2)*tau)/(sigma*sqrt(tau))
  griega <- S*exp(-q*tau)*dnorm(d1)*sqrt(tau)
  return(griega)
}

Theta <- function(S,K,tau,r,q,sigma,tipo){
  d1 <- (log(S/K)+(r-q-.5*sigma^2)*tau)/(sigma*sqrt(tau))
  d2 <- d1-sigma*sqrt(tau)
  griega <- -.5*exp(-q*tau)*S*dnorm(d1)*sigma/sqrt(tau)
            -tipo*r*K*exp(-r*tau)*pnorm(tipo*d2)
            +tipo*q*S*exp(-q*tau)*pnorm(tipo*d1)
  return(griega)
}

```

\begin{figure}[b]
\centering
\includegraphics[width=.2\linewidth]{Logo_FC.png}
\includegraphics[width=.19\linewidth]{Logo_UNAM.png}
\end{figure}

\newpage

\section{El modelo de Black-Scholes}

El modelo de Black-Scholes (B-S) fue propuesto por el físico y economista Fischer Black y el economista Myron Scholes y posteriormente fue formalizado a través del cálculo esticástico por Robert Merton. El modelo brinda el precio de una opción financiera el cual está dado por la ecuación

\begin{align}
BS(S,K,\tau,r,q,\sigma,\phi) &= \phi Se^{-q\tau}N(\phi d_1) - \phi Ke^{-r\tau}N(\phi d_2) \\
d_1 &= \frac{1}{\sigma\sqrt{\tau}}\left( \log\left( \frac{S}{K}\right) +\left( r-q+\frac{1}{2}\sigma^2 \right) \tau \right), \\
 d_2 &= d_1 - \sigma\sqrt{\tau}
\end{align}
donde
\begin{itemize}
\item $S$: Precio spot del subyacente.
\item $K$: Precio strike pactado.
\item $\tau$: Años por vencer de la opción.
\item $r$: Tasa de descuento doméstica.
\item $q$: Tasa de descuento extranjera (Tasa de dividendos).
\item $\sigma$: Volatilidad anual.
\item $\phi$: Indicadora igual a 1 si es call y a -1 si es put.
\end{itemize}

Para llegar a esta fórmula, se parte de los siguientes supuestos
\begin{itemize}
\item Los participantes del mercado son entes racionales.
\item La competencia del mercado es perfecta.
\item El subyacente no paga dividendos y su precio sigue un movimiento Browniano geométrico.
\item Es posible comprar, vender y pedir prestado (venta en corto) cualquier cantidad (no necesariamente entera) del subyacente en cualquier instante de tiempo, sin costos de transacción.
\item La tasa de interés libre de riesgo y la volatilidad son constantes en el tiempo.
\end{itemize}

Bajo la medida de riesgo neutral $\mathbb{\widetilde{P}}$ e incluyendo dividendos, se sigue que el subyacente sigue la EDE
\begin{equation}
dS(t)=(r-q)S(t)dt+\sigma d\widetilde{W}(t),
\end{equation}
donde $\widetilde{W}(t)$ es un movimiento browniano bajo $\mathbb{\widetilde{P}}$.

El precio de la opción está dado por la fórmula de valuación de riesgo neutral
\begin{equation}
\mathbb{\widetilde{E}}(e^{-r(T-t)}X(T)\mid \mathcal{F}_t)
\end{equation}
donde la esperanza se calcula bajo $\mathbb{\widetilde{P}}$, $N(x)$ es la función de distribución de una $N(0,1)$ y $X(T)$ es el payoff del derivado.

```{r,fig.height=3}
######## Simulacion Trayectoria ########
n <- 1000
t <- seq(0,1,1/n)
s0 <- 100
mu <- -.05
sigma <- .5
k <- 100
set.seed(456789)

Simulacion <- data.frame(Tiempo=t,Subyacente=brown_geom(n,s0,mu,sigma))
S <- Simulacion$Subyacente[nrow(Simulacion)]
ggplot(Simulacion,aes(x=Tiempo,y=Subyacente)) +
  geom_line() +
  labs(title="Simulacion trayectoria") +
  geom_hline(aes(yintercept = k,color="Strike")) +
  geom_hline(aes(yintercept = S,color="S(T)")) +
  theme(legend.title = element_blank(),legend.position = "bottom")

```

Definimos el \textit{Payoff} de un derivado como el valor intrinseco del derivado en el momento de ser ejercido y el cual puede ser visto como una función del subyacente $X(T)=h(S(T))$.

```{r,fig.height=5.5,fig.width=7}
######## Payoffs Opciones Vanilla ########

s <- c(k-1:round(k/2),k,k+1:round(k/2))

# Call largo
X <- pmax(s-k,0)
Grafica <- data.frame(Subyacente=s,Payoff=X)
p1 <- ggplot(Grafica,aes(x=Subyacente,y=Payoff)) +
  geom_line() +
  labs(title="Payoff Call",subtitle = "Largo") +
  geom_vline(aes(xintercept = k,color="Strike")) +
  geom_vline(aes(xintercept = S,color="S(T)")) +
  geom_label(aes(x = k, y = mean(X)*2, label = "ATM")) +
  geom_label(aes(x = max(s)-(max(s)-k)/4, y = mean(X)*2, label = "ITM")) +
  geom_label(aes(x = min(s)+(k-min(s))/4, y = mean(X)*2, label = "OTM")) +
  theme(legend.title = element_blank(),legend.position = "bottom")

# Call corto
X <- -pmax(s-k,0)
Grafica <- data.frame(Subyacente=s,Payoff=X)
p2 <- ggplot(Grafica,aes(x=Subyacente,y=Payoff)) +
  geom_line() +
  labs(title="Payoff Call",subtitle = "Corto") +
  geom_vline(aes(xintercept = k,color="Strike")) +
  geom_vline(aes(xintercept = S,color="S(T)")) +
  geom_label(aes(x = k, y = mean(X)*2, label = "ATM")) +
  geom_label(aes(x = max(s)-(max(s)-k)/4, y = mean(X)*2, label = "ITM")) +
  geom_label(aes(x = min(s)+(k-min(s))/4, y = mean(X)*2, label = "OTM")) +
  theme(legend.title = element_blank(),legend.position = "bottom")

# Put largo
X <- pmax(k-s,0)
Grafica <- data.frame(Subyacente=s,Payoff=X)
p3 <- ggplot(Grafica,aes(x=Subyacente,y=Payoff)) +
  geom_line() +
  labs(title="Payoff Put",subtitle = "Largo") +
  geom_vline(aes(xintercept = k,color="Strike")) +
  geom_vline(aes(xintercept = S,color="S(T)")) +
  geom_label(aes(x = k, y = mean(X)*2, label = "ATM")) +
  geom_label(aes(x = max(s)-(max(s)-k)/4, y = mean(X)*2, label = "OTM")) +
  geom_label(aes(x = min(s)+(k-min(s))/4, y = mean(X)*2, label = "ITM")) +
  theme(legend.title = element_blank(),legend.position = "bottom")

# Put corto
X <- -pmax(k-s,0)
Grafica <- data.frame(Subyacente=s,Payoff=X)
p4 <- ggplot(Grafica,aes(x=Subyacente,y=Payoff)) +
  geom_line() +
  labs(title="Payoff Put",subtitle = "Corto") +
  geom_vline(aes(xintercept = k,color="Strike")) +
  geom_vline(aes(xintercept = S,color="S(T)")) +
  geom_label(aes(x = k, y = mean(X)*2, label = "ATM")) +
  geom_label(aes(x = max(s)-(max(s)-k)/4, y = mean(X)*2, label = "OTM")) +
  geom_label(aes(x = min(s)+(k-min(s))/4, y = mean(X)*2, label = "ITM")) +
  theme(legend.title = element_blank(),legend.position = "bottom")

ggarrange(p1,p2,p3,p4,ncol = 2,nrow = 2)
```

\newpage

\section{Griegas}

```{r,include=FALSE}
######## Griegas ########

r <- .05
q <- .0025
sigma <- .15
K <- 20
S <- seq(17,23,.1)
tau <- c(7,30,180,360)/360

tau_aux <- data.frame(Tau=tau,
                      Vencimiento=c("1 dia","1 mes","6 meses","1 año"))

```

A partir de la fórmula de B-S es posible obtener sensibilidades del derivado con respecto a los parámetros, las cuales se conocen como \textit{griegas}. A continuación se presentan las fórmulas para opciones largas, las respectivas fórmulas para la opción corta, son las negativas de las largas.

\subsection{Delta}

La delta corresponde a la sensibilidad del precio del derivado con respecto al precio del subyacente.
\begin{equation}
\Delta = \frac{\partial BS}{\partial S} = \phi e^{-q\tau}N(\phi d_1).
\end{equation}
Este valor tiene un significado especial y representa la cantidad de subyacente que se debe comprar (vender) para cubrir una posición corta (larga) (\textit{delta-hedge}).

```{r,fig.height=3}
# Delta
tipo <- 1
Grafica <- data.frame(S=rep(S,length(tau)),Tau=rep(tau,each=length(S)))
Grafica[,"Delta"] <- mapply(Delta,Grafica$S,K,Grafica$Tau,r,q,sigma,tipo)
Grafica <- left_join(Grafica,tau_aux,by = "Tau")
Grafica$Tau <- NULL
ggplot(Grafica,aes(x=S,y=Delta,color=Vencimiento)) +
  geom_line() +
  labs(title="Delta Call",subtitle = "Largo",x="Subyacente")

tipo <- -1
Grafica <- data.frame(S=rep(S,length(tau)),Tau=rep(tau,each=length(S)))
Grafica[,"Delta"] <- mapply(Delta,Grafica$S,K,Grafica$Tau,r,q,sigma,tipo)
Grafica <- left_join(Grafica,tau_aux,by = "Tau")
Grafica$Tau <- NULL
ggplot(Grafica,aes(x=S,y=Delta,color=Vencimiento)) +
  geom_line() +
  labs(title="Delta Put",subtitle = "Largo",x="Subyacente")

```

\subsection{Gamma}

La gamma corresponde a la sensibilidad de la delta del derivado con respecto al precio del subyacente.
\begin{equation}
\Gamma = \frac{\partial^2 BS}{\partial S^2} = \frac{e^{-q\tau}N'(d_1)}{S\sigma\sqrt{\tau}}.
\end{equation}
Este valor representa que tanto se debe de reajustar la delta para hacer el delta-hedge.

```{r,fig.height=3}
# Gamma
tipo <- 1
Grafica <- data.frame(S=rep(S,length(tau)),Tau=rep(tau,each=length(S)))
Grafica[,"Gamma"] <- mapply(Gamma,Grafica$S,K,Grafica$Tau,r,q,sigma)
Grafica <- left_join(Grafica,tau_aux,by = "Tau")
Grafica$Tau <- NULL
ggplot(Grafica,aes(x=S,y=Gamma,color=Vencimiento)) +
  geom_line() +
  labs(title="Gamma",subtitle = "Largo",x="Subyacente")

```

\subsection{Vega}

La vega corresponde a la sensibilidad del derivado con respecto al parámetro de la volatilidad.
\begin{equation}
\nu = \frac{\partial BS}{\partial \sigma} = Se^{-q\tau}N'(d_1)\sqrt{\tau}.
\end{equation}
Este valor representa los cambios en el precio debido a cambios en la volatilidad.

```{r,fig.height=3}
# Vega
tipo <- 1
Grafica <- data.frame(S=rep(S,length(tau)),Tau=rep(tau,each=length(S)))
Grafica[,"Vega"] <- mapply(Vega,Grafica$S,K,Grafica$Tau,r,q,sigma)
Grafica <- left_join(Grafica,tau_aux,by = "Tau")
Grafica$Tau <- NULL
ggplot(Grafica,aes(x=S,y=Vega,color=Vencimiento)) +
  geom_line() +
  labs(title="Vega",subtitle = "Largo",x="Subyacente")

```

\subsection{Theta}

La theta corresponde a la sensibilidad del derivado con respecto al vencimiento.
\begin{equation}
\Theta = \frac{\partial BS}{\partial \tau} = -\frac{e^{-q\tau}SN'(d_1)\sigma}{2\sqrt{\tau}}-\phi rKe^{-r\tau}N(\phi d_2)+\phi qSe^{-q\tau}N(\phi d_1).
\end{equation}
Este valor representa los cambios en el precio a medida que la opción se acerca a vencimiento.

```{r,fig.height=3}
# Theta
S <- c(17,19,21,23)
tau <- seq(7,360)/360

tipo <- 1
Grafica <- data.frame(S=rep(S,length(tau)),Tau=rep(tau,each=length(S)))
Grafica[,"Theta"] <- mapply(Theta,Grafica$S,K,Grafica$Tau,r,q,sigma,tipo)
Grafica$S <- factor(Grafica$S)
ggplot(Grafica,aes(x=Tau,y=Theta,color=S)) +
  geom_line() +
  labs(title="Theta Call",subtitle = "Largo",color="Subyacente",x="Vencimiento")

tipo <- -1
Grafica <- data.frame(S=rep(S,length(tau)),Tau=rep(tau,each=length(S)))
Grafica[,"Theta"] <- mapply(Theta,Grafica$S,K,Grafica$Tau,r,q,sigma,tipo)
Grafica$S <- factor(Grafica$S)
ggplot(Grafica,aes(x=Tau,y=Theta,color=S)) +
  geom_line() +
  labs(title="Theta Put",subtitle = "Largo",color="Subyacente",x="Vencimiento")

```

\newpage

\section{Aproximaciones}

Otro uso de las griegas es realizar aproximaciones del precio o del PnL (Profit & Loss).

Aplicando series de Taylor al precio de una opción $V(t)$ obtenemos
\begin{equation}
V(S+\delta S,t+ \delta t) = V(S,t)+\Delta\delta S+\frac{1}{2}\Gamma\delta S^2+\Theta\delta t+o(\delta S,\delta t)
\end{equation}

Ahora tomemos un portafolio el cual consta del derivado $V(t)$ y $M$ unidades del subyacente $S$, i.e.
\begin{equation}
P(S,t) = V(S,t) + M\cdot S,
\end{equation}
de modo que
\begin{equation}
P(S+\delta S,t+ \delta t) = P(S,t)+(M+\Delta)\delta S+\frac{1}{2}\Gamma\delta S^2+\Theta\delta t+o(\delta S,\delta t).
\end{equation}

El PnL a tiempo $t+\delta t$ puede ser calculado como
\begin{equation}
PnL_{t+\delta t}=P(S+\delta S,t+ \delta t)-P(S,t) = (M+\Delta)\delta S+\frac{1}{2}\Gamma\delta S^2+\Theta\delta t+o(\delta S,\delta t).
\end{equation}
En el caso de un portafolio delta hedged se tendría $M=-\Delta$, con lo cual se tendría
\begin{equation}
PnL_{t+\delta t}=\frac{1}{2}\Gamma\delta S^2+\Theta\delta t+o(\delta S,\delta t).
\end{equation}

El razonamiento anterior se puede extender para incluir más griegas y hacer \textit{vega-hedge}.

\newpage

\section{Ejercicios}

\begin{exercise}
Exprese la $\Delta_{\text{Call}}$ en términos de $\Delta_{\text{Put}}$.
\end{exercise}

\begin{exercise}
Demuestre que la $\Gamma_{\text{Call}}=\Gamma_{\text{Put}}$ y que $\nu_{\text{Call}}=\nu_{\text{Put}}$.
\end{exercise}

\begin{exercise}[Forward Delta]
Demuestre que el número de forwards largos para cubrir una opción corta es $\phi N(\phi d_1)$.
\end{exercise}

\begin{exercise}[Simetría Put-Call]
Definimos el precio forward $F(\tau)$ como el strike $K$ tal que el precio del forward es igual a cero.
Demuestre que $BS(S,K,\tau,r,q,\sigma,1)=\frac{K}{F(\tau)}BS\left(S,\frac{F^2(\tau)}{K},\tau,r,q,\sigma,-1\right)$.
\end{exercise}

\begin{exercise}[Delta ATM]
Encuentre el strike $K$ tal que $\Delta_{\text{Call}}+\Delta_{\text{Put}}=0$
\end{exercise}

\begin{exercise}[Strike en términos de Delta]
Exprese el strike $K$ en términos de delta $\Delta=\phi N(\phi d_1)$
\end{exercise}

\begin{exercise}
Grafique la delta, gamma y vega con respecto al tiempo y la theta con respecto al subyacente e interprete las gráficas.
\end{exercise}

\newpage

\section{Bibliografía}

\begin{itemize}
\item{Hull} \textsc{Hull, J.} (2018) \textit{Options, Futures and other Derivative Securities}, 10th edition, Pearson, New York.
\item{Shreve} \textsc{Shreve, S.} (2004) \textit{Stochastic Calculus for Finance II: Continuous-Time Models}, Springer-Verlag, New York.
\item{Wystup} \textsc{Wystup, U.} (2017) \textit{FX Options and Structure Products}, Wiley, United Kingdom.
\end{itemize}
